最高法院刑事判決　　　　　　一○○年度台上字第三二五九號
上　訴　人　台灣高等法院檢察署檢察官　
被　　　告　邱顯二
上列上訴人因被告誣告案件，不服台灣高等法院中華民國九十八
年十一月二十日第二審判決（九十八年度上訴字第四一○四號，
起訴案號：台灣桃園地方法院檢察署九十六年度偵續二字第三號
），提起上訴，本院判決如下：
    主  文
上訴駁回。
    理  由
按刑事訴訟法第三百七十七條規定，上訴於第三審法院，非以判
決違背法令為理由，不得為之。是提起第三審上訴，應以原判決
違背法令為理由，係屬法定要件。如果上訴理由書狀並未依據卷
內訴訟資料，具體指摘原判決不適用何種法則或如何適用不當，
或所指摘原判決違法情事，顯與法律規定得為第三審上訴理由之
違法情形，不相適合時，均應認其上訴為違背法律上之程式，予
以駁回。檢察官上訴意旨略稱：（一）、本件於原審上訴書即已
指出，被告之子邱奕超於民國九十三年十一月十六日下課後，約
下午六時許，至盧外科婦產科診所就診，其診斷證明書上固記載
邱奕超「右側臉部挫傷併皮下瘀血長八公分〤寬七公分；右側上
臂挫傷併皮下瘀血長一．五公分〤寬○．五公分」，然觀諸卷附
告訴人林日雄於同日下午四時三十三分，在日昌堂西藥房所拍攝
之邱奕超照片，並未見其臉上出現挫傷或瘀血情形，對照林禾晉
於同日下午三時三十六分拍攝之前額及臉頰瘀血照片，與財團法
人天主教聖保祿修女會醫院、敏盛綜合醫院出具之診斷證明書一
致，顯見前開盧德勝（原判決第六頁誤載為盧德盛）所出具之診
斷證明書確有疑義，則邱奕超前揭傷勢是否為被告捏造誣指，即
有傳喚證人盧德勝到庭作證之必要，原審未予傳喚，逕為被告有
利之判決，顯有應於審判期日調查之證據未予調查之違法。（二
）、證人黃秀金（即邱奕超與林禾晉之大溪國小導師）已證稱並
未見到邱奕超有受傷之跡象，縱黃秀金未全程與林日雄及邱奕超
同在，亦難據以推論林日雄有拉扯邱奕超之積極事實，而為被告
有利之認定，原審此項認定顯有違經驗法則，其判決違背法令等
語。
惟查原判決以公訴意旨略以：被告邱顯二之子邱奕超與林日雄之
子林禾晉為桃園縣大溪鎮大溪國小（下稱大溪國小）同班同學，
邱奕超與林禾晉二人於同年月十六日下午，在教室內因細故互相
推打，造成林禾晉受傷，其父林日雄獲悉後，至該校處理，而被
告明知林日雄於當日下午三時許至學校保健室後，並未徒手猛力
緊抓邱奕超之右手臂及手肘關節處，致邱奕超受有右側上臂挫傷
併皮下瘀血之傷害，竟意圖使他人受刑事追訴，於九十四年三月
十四日，虛構上開事實，向檢察官誣指林日雄涉犯傷害罪等情，
因認被告涉犯刑法第一百六十九條第一項之誣告罪嫌。原審審理
結果以：被告堅詞否認有何誣告犯行，辯稱：彼等之子在學校發
生爭執時，林日雄先到學校，伊嗣後才到。伊到校後問邱奕超，
據稱遭林日雄辱罵，且林日雄在學校有拉扯邱奕超右手臂而致其
受傷，有看到邱奕超右手臂、右臉頰有傷勢。後來林日雄前去其
母親經營之藥房發生爭執後，林日雄稱要提告，並叫警察到場，
故帶邱奕超前往驗傷自保。當時是伊母親帶邱奕超前往就醫驗傷
，邱奕超對醫師說手痛，並未誣告等語。本件邱奕超與林禾晉於
當日，在大溪國小教室內因故發生爭執推打，致林禾晉受傷，被
告與林日雄均經學校導師通知到校處理等情，為被告及林日雄所
不爭執。證人邱奕超證稱：林禾晉父親拉伊手臂要帶伊前去找警
察，因伊被拉手臂，而手臂受傷等語。核與證人黃伊婷證稱：邱
奕超告訴我告訴人拉扯之事，並已告知其父等語，大致相符。而
且邱奕超當日前往盧外科婦產科診所診療傷勢，有該診所同年月
三十日、九十四年二月二十一日及六月二十八日出具之診斷證明
書、診療記錄單在卷可考，並經證人即盧德勝醫師證述在卷。是
被告所辯，即非無據，尚非不可採信。被告據其子邱奕超告知手
臂遭林日雄拉傷，據以告訴稱：林日雄詢問邱奕超事件發生始末
後，即猛力抓住邱奕超之「右手臂即手肘關節處，強行拖拉邱奕
超往樓梯下走，致邱奕超右側上臂受有挫傷併皮下瘀血」之傷害
等情，並佐以診斷證明書，縱疏再詳細向導師黃秀金求證，或稍
有誇大之詞，惟非毫無根據，尚難認有誣告之犯意，與單純憑空
捏造犯罪事實而誣指他人犯罪之情形，顯然有別，因認為不能證
明被告犯罪。並說明證人黃秀金並非全程在場，林日雄瞬間拉扯
邱奕超，未必皆能為其所見；而且邱奕超當天僅受「右側上臂挫
傷併皮下瘀血」之傷勢，並非嚴重，所穿短袖上衣，長及手肘，
若未掀開衣袖細看，不易察覺，故不能以其所稱未看到、未發現
云云，遽採為不利被告之認定。又證人黃冬翔、陳思槐二人，雖
於第一審少年法庭證稱：沒有看到邱奕超受傷等語，惟本案發生
係在學校健康中心，而非先前之教室，渠等於教室所見，與本案
待證事實無關，自不足為據。另本案被告所告訴之邱奕超傷情為
「右側上臂挫傷併皮下瘀血」之傷害，不及臉部傷勢，林日雄認
邱奕超臉部傷勢，亦屬被告虛構誣指云云，顯有誤會。因而駁回
檢察官在第二審之上訴，維持第一審無罪之判決，已說明其論斷
所憑之依據及理由。從形式上觀察，並無違反經驗、論理法則或
其他足以影響判決結果之違法情形存在。另查：（一）、刑事訴
訟法所稱依法應於審判期日調查之證據，係指與待證事實有重要
關係，在客觀上顯有調查必要性之證據而言，故其範圍並非漫無
限制，必其證據與判斷待證事實之有無，具有關聯性，得據以推
翻原判決所確認之事實，而為不同之認定，若僅係枝節性問題或
所證明之事項已臻明瞭，當事人聲請調查之證據，僅在延滯訴訟
，甚或就同一證據再度聲請調查，自均欠缺其調查之必要性，原
審未依聲請為無益之調查，皆無違法之可言。本件被告之子邱奕
超於案發當日下課後，約下午六時許，至盧外科婦產科診所就診
，由盧德勝醫師診療後出具診斷證明書，其上載邱奕超「右側臉
部挫傷併皮下瘀血長八公分〤寬七公分；右側上臂挫傷併皮下瘀
血長一．五公分〤寬○．五公分」，有九十三年十一月三十日、
九十四年二月二十一日及六月二十八日之診斷證明書、診療記錄
單在卷可稽（見偵續一第四一號卷第七二頁、第一○六至一○八
頁），並經證人盧德勝於檢察官偵查及台灣桃園地方法院民事損
害賠償事件審理中結證屬實（見偵續二字第三號卷第六三至六四
頁，簡上字第一五五號卷第一○○頁），其本於醫療專業知識，
親自對邱奕超所為之診斷並出具診斷證明書，及基於親自對患者
診療所見傷情而為之證詞，自具有相當專業性及可信度，得採為
證據。何況原審檢察官、被告及其辯護人對證人盧德勝之前揭證
詞與診斷證明書等證據，均認有證據能力，同意採為證據（見原
審卷第四四至四八頁），原判決並已說明無再傳喚盧德勝作證之
必要（見原判決第六頁），難謂有應於審判期日調查之證據而未
予調查之違法情形。（二）、證據之取捨及證據證明力如何，均
屬事實審法院得自由裁量、判斷之職權，茍其裁量、判斷，並不
悖乎通常一般之人日常生活經驗之定則，又於判決內論敘其何以
作此判斷之心證理由者，即不得任意指摘其為違法，據為提起第
三審上訴之合法理由。原判決就證人黃秀金之證詞，認其未全程
目睹或邱奕超傷勢輕微，且其所穿上衣，袖長及手肘，如未掀起
或細看，不易察覺等情，已於理由內詳加說明其判斷之依據及得
心證理由，經核並無違反經驗法則或論理法則，不得任意指為違
法。綜上所述，本件檢察官上訴為違背法律上之程式，應予駁回
。
據上論結，應依刑事訴訟法第三百九十五條前段，判決如主文。
中    華    民    國  一○○  年    六    月   十六   日
                      最高法院刑事第八庭
                          審判長法官  花  滿  堂  
                                法官  黃  正  興  
                                法官  洪  昌  宏  
                                法官  徐  昌  錦  
                                法官  王  聰  明  
本件正本證明與原本無異
                                      書  記  官  
中    華    民    國  一○○  年    六    月   二十   日
                                                      Ｅ